【裁判字號】    99,訴,751
【裁判日期】    990609
【裁判案由】    毒品危害防制條例
【裁判全文】
臺灣臺北地方法院刑事判決               99年度訴字第751號
公  訴  人  臺灣臺北地方法院檢察署檢察官
被      告  甲○○
上列被告因違反毒品危害防制條例案件，經檢察官提起公訴（99
年度毒偵字第1602號），因被告於本院準備程序中先就被訴事實
為有罪陳述，經本院合議庭裁定適用簡式審判程序，茲判決如下
：
    主  文
甲○○施用第一級毒品，累犯，處有期徒刑壹年陸月。
    事  實
一、甲○○前於(一)民國87年間，因施用第二級毒品案件，經依本
    院87年度毒聲字149號裁定送觀察、勒戒後，因無繼續施用
    毒品之傾向，於87年7月3日執行完畢釋放出所，並由臺灣臺
    北地方法院檢察署檢察官以87年度偵字第11899號處分不起
    訴確定，(二)其於上開觀察、勒戒執行完畢釋放後5年內之88
    年間，再犯施用第二級毒品案件，經依本院88年度毒聲字第
    1788號裁定送觀察、勒戒後，認有繼續施用毒品傾向，先送
    強制戒治，並由臺灣臺北地方法院檢察署檢察官以88年度偵
    字第16910 號向本院聲請簡易判決處刑，經本院改依通常訴
    訟程序審理，以88年度易字第2620號判處有期徒刑6 月，復
    於89年3 月7 日，經臺灣高等法院以89年度上易字第590 號
    駁回上訴確定；(三)復因違反槍砲彈藥刀械管制條例案件，經
    最高法院91年度台上字第5080號判處有期徒刑5 年5 月，併
    科罰金新臺幣（下同）15萬元確定；(四)於89年間，因贓物、
    妨害公務等案件，經本院90年度易字第263 號判處有期徒刑
    4 月及7 月，應執行有期徒刑10月確定；(五)於90年間，犯施
    用第二級毒品案件，經本院90年度易字第630 號判處有期徒
    刑1 年確定；上開(四)、(五)所示罪刑，經本院90年度聲字第20
    01號裁定應執行有期徒刑1 年9 月確定，甲○○於90年6 月
    15日入監服刑，並接續執行上開(二)、(三)所示罪刑，嗣上開(二)
    、(三)所示案件，符合中華民國九十六年罪犯減刑條例所定減
    刑條件，經臺灣高等法院以96年度聲減字第712 號裁定減為
    有期徒刑3 月及2 年8 月又15 日，併科罰金7 萬5,000元，
    應執行有期徒刑2 年10月，併科罰金7萬5,000確定，於96年
    10月6 日縮刑期滿執行完畢。詎其猶不知悔悟，基於施用第
    一、二級毒品之犯意，於99年2 月17日下午某時，在臺北市
    青年公園廁所內，以將第一級毒品海洛因及第二級毒品甲基
    安非他命一併放置於玻璃吸食器內，以火燒烤吸食器下方使
    其產生煙霧而加以吸用之方式，及將第一級毒品海洛因置於
    針筒內摻水溶解後持針筒注射身體之方式，同時非法施用第
    一級毒品海洛因及第二級毒品甲基安非他命1 次。嗣於99年
    2 月18日下午15時20分許，在臺北市○○區○○街160 巷口
    ，因另案通緝為警查獲，經其同意採集尿液送驗，鑑定結果
    呈鴉片類嗎啡及甲基安非他命陽性反應，始悉上情。
二、案經臺北市政府警察局萬華分局報請臺灣臺北地方法院檢察
    署檢察官偵查起訴。
    理  由
一、程序方面：
    本件被告甲○○所犯施用第一、二級毒品罪，均係死刑、無
    期徒刑、最輕本刑為3 年以上有期徒刑以外之罪，且非高等
    法院管轄第一審案件，因被告於本院準備程序中，先就被訴
    事實為有罪之陳述，經告知簡式審判程序之旨，並聽取檢察
    官及被告之意見後，本院合議庭裁定由受命法官進行簡式審
    判程序，是本件之證據調查，依刑事訴訟法第273 條之2 規
    定，不受同法第159 條第1 項、第161 條之2 、第161 條之
    3 、第163 條之1 及第164 條至第170 條規定之限制，合先
    敘明。
二、認定犯罪事實所憑證據及理由：
  (一)訊據被告甲○○對上開犯罪事實坦承不諱，又被告為警查獲
    後於99年2 月18日下午16時10分許所採集之尿液，經以酵素
    免疫分析法初步檢驗結果，呈安非他命類及鴉片類陽性反應
    ，再以氣相層析質譜儀法確認檢驗結果，判定呈第一級毒品
    鴉片類（嗎啡、可待因）、安非他命及甲基安非他命之陽性
    反應，此有臺北市政府警察局偵辦毒品案件尿液檢體委驗單
    （尿液檢體編號:041882號）及台灣尖端先進生技醫藥股份
    有限公司99年3月5日出具之濫用藥物檢驗報告附卷可稽（見
    臺灣臺北地方法院檢察署99年度毒偵字第1602號偵查卷第11
    頁、第12頁）。以上均足為被告自白之佐證，而堪認被告自
    白與事實相符，應堪採信。
  (二)按毒品危害防制條例於92年7 月9 日修正公布，自93年1 月
    9 日施行，其中第20條、第23條將施用毒品之刑事處遇程式
    區分為「初犯」、「5 年內再犯」、「5 年後再犯」。依其
    立法理由之說明：「初犯」，經觀察、勒戒或強制戒治，應
    為不起訴處分或不付審理之裁定；經觀察、勒戒或強制戒治
    執行完畢釋放後，「5 年內再犯」者，因其再犯率甚高，原
    實施之觀察、勒戒及強制戒治既已無法收其實效，爰依法追
    訴或裁定交付審理。至於經觀察、勒戒或強制戒治執行完畢
    釋放後，「5 年後再犯」者，前所實施之觀察、勒戒或強制
    戒治已足以遮斷其施用毒品之毒癮，為期自新及協助其斷除
    毒癮，仍適用「初犯」規定，先經觀察、勒戒或強制戒治之
    程式。從而依修正後之規定，僅限於「初犯」及「5 年後再
    犯」二種情形，始應先經觀察、勒戒或強制戒治程序。倘被
    告於5 年內已再犯，經依法追訴處罰，縱其第3 次（或第3
    次以上）再度施用毒品之時間，在初犯經觀察、勒戒或強制
    戒治執行完畢釋放5 年以後，已不合於「5 年後再犯」之規
    定，且因已於「5 年內再犯」，顯見其再犯率甚高，原實施
    觀察、勒戒或強制戒治，已無法收其實效，即應依該條例第
    10條處罰（最高法院97年度第5 次刑事庭會議決議參照）。
    查本件被告前於87年間，因施用第二級毒品案件，經依本院
    87年度毒聲字149 號裁定送觀察、勒戒後，因無繼續施用毒
    品之傾向，於87年7 月3 日執行完畢釋放出所，並由臺灣臺
    北地方法院檢察署檢察官以87年度偵字第11899 號處分不起
    訴確定，其於上開觀察、勒戒執行完畢釋放後5 年內之88年
    間，再犯施用第二級毒品案件，經依本院88年度毒聲字第17
    88號裁定送觀察、勒戒後，認有繼續施用毒品傾向，先送強
    制戒治，並由臺灣臺北地方法院檢察署檢察官以88年度偵字
    第16910 號向本院聲請簡易判決處刑，經本院改依通常訴訟
    程序審理，以88年度易字第2620號判處有期徒刑6 月，復於
    89年3 月7 日，經臺灣高等法院以89年度上易字第590 號駁
    回上訴確定；於90年間，三犯施用第二級毒品案件，經本院
    90年度易字第630 號判處有期徒刑1 年確定等情，有臺灣高
    等法院被告前案紀錄表1 份在卷可稽，被告既已於第一次觀
    察、勒戒執行完畢釋放後5 年內之88年間、90年間先後再犯
    、三犯施用毒品案件，顯見原實施之觀察、勒戒已無法收其
    實效，則其於99年2月17日下午某時許，同時再犯本件施用
    第一、二級毒品案件，即非屬毒品危害防制條例第20條第3
    項所定「5年後再犯」之情形，而符合同條例第23條第2項之
    起訴條件，附此說明。
  (三)綜上，本件事證明確，被告施用第一、二級毒品犯行堪以認
    定，應予依法論科。
三、論罪科刑理由：
  (一)按海洛因、甲基安非他命分別為毒品危害防制條例第2條第2
    項第1款、第2款明定之第一級、第二級毒品，不得持有及施
    用。核被告所為，係犯毒品危害防制條例第10條第1項之施
    用第一級毒品罪及同條第2項之施用第二級毒品罪。其施用
    前持有第一級毒品海洛因及第二級毒品甲基安非他命之低度
    行為，分別為其施用第一級、第二級毒品之高度行為所吸收
    ，均不另論罪。
  (二)被告以一行為同時施用第一級毒品海洛因及第二級毒品甲基
    安非他命，為想像競合犯，應依刑法第55條規定從一重之施
    用第一級毒品罪處斷。
  (三)又被告前於88年間，因犯施用第二級毒品案件，經臺灣高
    等法院以89年度上易字第590號判處有期徒刑6月確定；復
    因違反槍砲彈藥刀械管制條例案件，經最高法院91年度台上
    字第5080號判處有期徒刑5年5月，併科罰金新臺幣（下同）
    15萬元確定；於89年間，因贓物、妨害公務等案件，經本
    院90年度易字第263號判處有期徒刑4月及7月，應執行有期
    徒刑10月確定；於90年間，犯施用第二級毒品案件，經本
    院90年度易字第630號判處有期徒刑1年確定；上開、所
    示罪刑，經本院90年度聲字第2001號裁定應執行有期徒刑1
    年9 月確定，被告於90年6 月15日入監服刑，並接續執行上
    開、所示罪刑，嗣上開所示、案件，符合中華民國
    九十六年罪犯減刑條例所定減刑條件，經臺灣高等法院以96
    年度聲減字第712 號裁定減為有期徒刑3 月及2 年8 月又15
    日，併科罰金7萬5,000元，應執行有期徒刑2 年10月，併科
    罰金7萬5,000確定，於96年10月6日縮刑期滿執行完畢等情
    ，此有上開臺灣高等法院被告前案紀錄表在卷可按，其前受
    徒刑執行完畢，於5年以內故意再犯本件最重本刑均為有期
    徒刑以上之施用第一毒品罪，為累犯，應依刑法第47條第1
    項規定，加重其刑。
  (四)爰審酌被告素行不良，前已因施用毒品犯行受觀察、勒戒、
    強制戒治及徒刑執行完畢，猶未能確實戒除毒害，仍有吸毒
    成癮之舉，惟所犯之施用毒品犯行乃戕害自己身心健康，尚
    未害及他人，及其犯罪後坦承犯行等一切情狀，量處如主文
    所示之刑。
據上論斷，應依刑事訴訟法第273條之1第1項、第299條第1項前
段，毒品危害防制條例第10條第1項、第2項、第18條第1項前段
，刑法第11條、第47條第1項、第55條，判決如主文。
本案經檢察官蔡甄漪到庭執行職務。
中    華    民    國    99    年    6     月    9     日
                        刑事第十二庭  法  官  陳慧萍
以上正本證明與原本無異。
如不服本判決應於收受送達後10日內向本院提出上訴書狀，並應
敘述具體理由；其未敘述上訴理由者，應於上訴期間屆滿後20日
內向本院補提理由書（均須按他造當事人之人數附繕本）「切勿
逕送上級法院」。
                                      書記官  黃慧怡
中    華    民    國    99    年    6     月    9     日
附錄本案論罪科刑法條：
毒品危害防制條例第10條
施用第一級毒品者，處 6 月以上 5 年以下有期徒刑。
施用第二級毒品者，處 3 年以下有期徒刑。

司法院資訊處製作；財團法人民間司法改革基金會備份。
